臺灣士林地方法院刑事判決　　　　　　　95年度訴字第1265號
公　訴　人　臺灣士林地方法院檢察署檢察官
被　　　告　甲○○
　　　　　　　　　　另案於臺灣臺北監獄執行中
上列被告因毒品危害防制條例案件，經檢察官提起公訴（95年度
毒偵字第2066號），本院經訊問被告後，被告為認罪之陳述，本
院合議庭裁定由受命法官獨任以簡式審判程序審理，並判決如下
：
    主  文
甲○○施用第一級毒品，累犯，處有期徒刑壹年貳月。
    事  實
一、甲○○前於民國89年間因施用毒品案件，經本院以89年度毒
    聲字第986 號裁定送觀察、勒戒後，認無繼續施用毒品之傾
    向，由臺灣士林地方法院檢察署檢察官於89年8 月14日以89
    年度毒偵緝字第203 號不起訴處分確定，並於同日釋放出所
    ；復因再犯施用第1 級毒品、第2 級毒品案件，經本院以92
    年度毒聲字第50號裁定送觀察、勒戒後，認有繼續施用毒品
    之傾向，經本院以92年度毒聲字第565 號裁定送強制戒治，
    於93年1 月9 日因毒品危害防制條例修正而釋放出所，上開
    案件並經同署檢察官提起公訴，由本院以92年度訴字第369
    號判決分別判處有期徒刑10月、5 月，應執行有期徒刑l 年
    2 月確定。復因詐欺案件，經臺灣臺中地方法院以92年度易
    字第2203號判決判處有期徒刑1 年確定，上揭2 案件並經定
    應執行刑為有期徒刑2 年確定，甫於94年ll月5 日執行完畢
    。詎甲○○仍不知悛悔，於前案施用第1 級、第2 級毒品案
    件，經裁定送觀察、勒戒執行完畢後5 年內，復基於同時施
    用第1 級毒品海洛因及第2 級毒品安非他命之犯意，於95年
    7 月17日，在其位於臺北市○○區○○路1 段253 之2 號4
    樓之住處內，將第1 級毒品海洛因及第2 級毒品安非他命放
    置入玻璃球吸食器內，再以打火機點火燒烤成煙霧狀以吸用
    之方式，同時施用第1 級毒品海洛因及第2 級毒品安非他命
    1 次。嗣於95年7 月19日下午1 時許，在臺北市○○區○○
    路4 段41巷4 號前，因行跡可疑為警盤查，經其同意至警局
    採尿送檢，檢驗結果呈鴉片類、安非他命類陽性反應，始悉
    上情。
二、案經臺北市政府警察局大同分局報告臺灣士林地方法院檢察
    署檢察官偵查起訴。
    理  由
一、上揭犯罪事實，業據被告甲○○於本院準備程序及審理時均
    坦承不諱（見本院卷第34頁至36頁、第46至47頁、第49至51
    頁），而被告於95年7 月19日為警查獲時所採集之尿液，經
    送臺灣檢驗科技股份有限公司以酵素免疫分析法初步檢驗，
    再以氣相層析質譜儀確認檢驗後，鑑驗結果呈現鴉片類陽性
    反應及安非他命類陽性反應，有該公司95年8 月8 日濫用藥
    物尿液檢驗報告1 紙在卷可稽（見95年度毒偵字第1746號卷
    第38頁），堪認被告之自白與事實相符，足以採信，是本件
    事證明確，被告施用第1 級毒品海洛因及第2 級毒品安非他
    命之犯行，洵堪認定。
二、按92年7 月9 日新修正之毒品危害防制條例刪除2 犯及3 犯
    之規定，一改修法前繁雜之處遇程序，僅將施用毒品者簡化
    區分為初犯、再犯，並認施用毒品者係屬病患性犯人，以觀
    察、勒戒戒除其身癮，並以強制戒治去除其心癮。經觀察、
    勒戒或強制戒治執行完畢釋放後，若係5 年後再犯該條例第
    10條施用毒品罪者，與同條例第20條第1 項、第2 項關於「
    初犯」之處理方式相同，檢察官應先聲請法院裁定令被告入
    勒戒處所觀察、勒戒，並視有無繼續施用毒品傾向，決定應
    予釋放、為不起訴之處分，或應聲請法院裁定令入勒戒處所
    強制戒治；若係5 年內「再犯」同條例第10條施用毒品罪者
    ，依同條例第23條第2 項規定，檢察官則應依法追訴。觀諸
    該條例第20條第3 項之修正理由：「觀察、勒戒或強制戒治
    5 年後再犯者，顯見前所實施之觀察、勒戒或強制戒治已足
    以遮斷其施用毒品之癮，為期自新及協助其戒除毒癮，對此
    5 年後再犯者，爰明定仍適用初犯之規定，先經觀察、勒戒
    、強制戒治之程序。」及同條例第23條第2 項之修正理由：
    「為配合簡化施用毒品犯之刑事處遇程序，並鑑於經觀察、
    勒戒或強制戒治執行完畢釋放後5 年內再犯者，其再犯率甚
    高，原據以實施之觀察、勒戒及強制戒治既已無法收其實效
    ，自應施以刑事處遇。」，顯然如施用毒品者係前經觀察、
    勒戒或強制戒治等治療程序執行完畢5 年後，始再施用毒品
    之「初犯」，因前所執行之觀察、勒戒或強制戒治已足收戒
    除毒癮之效，自應重新執行觀察、勒戒或強制戒治等治療程
    序，並於治療程序執行完畢後，由檢察官為不起訴處分，毋
    庸對之追訴處罰；反之，在「再犯」之情形，因其先前所為
    治療程序顯未能收戒斷毒癮之效，且考量施用毒品者之再犯
    率偏高，乃簡化其刑事處遇程序，而逕予追訴處罰，不再施
    以治療程序。參酌上開立法理由，修正毒品危害防制條例就
    施用毒品者，祇於「初犯」及「5 年後再犯」2 種情形，有
    其追訴條件之限制，即須於初犯經觀察、勒戒或強制戒治釋
    放後，5 年內均無施用毒品之行為，始能認其前所實施之觀
    察、勒戒或強制戒治已足遮斷毒癮，而得於5 年後再犯時，
    再予適用初犯之規定，重行觀察、勒戒等程序。倘5 年內已
    經再犯，被依法追訴處罰，縱其第3 次（或第3 次以上）施
    用毒品之時間在初犯釋放5 年以後，即與「5 年後再犯」之
    情形有別，且因已於「5 年內再犯」，顯見其再犯率甚高，
    原實施觀察、勒戒或強制戒治，已無法收其實效，而無5 年
    戒斷期之存在，自無再經觀察、勒戒及強制戒治之必要，即
    應依該條例第10條處罰，始符新法修正之本旨，最高法院95
    年度第7 次刑事庭決議、最高法院95年度臺非字第59號、第
    65號判決意旨可資參照。經查：被告甲○○前於89年間因施
    用毒品案件，經本院以89年度毒聲字第986 號裁定送觀察、
    勒戒後，認無繼續施用毒品之傾向，由臺灣士林地方法院檢
    察署檢察官於89年8 月14日以89年度毒偵緝字第203 號不起
    訴處分確定，並於同日釋放出所；復因再犯施用第1 級毒品
    、第2 級毒品案件，經本院以92年度毒聲字第50號裁定送觀
    察、勒戒後，認有繼續施用毒品之傾向，經本院以92年度毒
    聲字第565 號裁定送強制戒治，於93年1 月9 日因毒品危害
    防制條例修正而釋放出所，上開案件並經同署檢察官提起公
    訴，由本院以92年度訴字第369 號判決分別判處有期徒刑10
    月、5 月，應執行有期徒刑l 年2 月確定等情，有臺灣士林
    地方法院檢察署89年度毒偵緝字第203 號不起訴處分書、臺
    灣士林地方法院檢察署92年度毒偵緝字第49號、92年度毒偵
    字第356 號起訴書、本院92年度訴字第369 號刑事判決（見
    95年度毒偵字第1746號卷第13至19頁）及臺灣高等法院被告
    前案紀錄表在卷可憑（見本院卷第5 至13頁），是被告於89
    年8 月14日觀察勒戒執行完畢後5 年內，既又於92年間再施
    用毒品，且經判處罪刑確定，即係「5 年內再犯」，甚為明
    確。衡諸首揭說明，本案被告犯行既非初犯，亦非毒品危害
    防制條例第20條第3 項所指「5 年後再犯」之情形，即應依
    法訴追審理。從而，本案事證明確，被告施用毒品犯行洵堪
    認定，應依法論科。
三、查海洛因、安非他命分別為毒品危害防制條例所稱之第1 級
    、第2 級毒品，觀諸該條例第2 條第2 項第1 款、第2 款規
    定甚明。核被告甲○○所為，係犯毒品危害防制條例第10條
    第1 項、第2 項之施用第1 級、第2 級毒品罪。其施用第1
    級、第2 級毒品前後持有第1 、2 級毒品之低度行為，為施
    用第1 級、第2 級毒品之高度行為所吸收，均不另論罪。又
    被告於95年7 月17日，在其位於臺北市○○區○○路1 段25
    3 之2 號4 樓之住處內，將第1 級毒品海洛因及第2 級毒品
    安非他命放置入玻璃球吸食器內，再以打火機點火燒烤成煙
    霧狀以吸用之方式，同時施用第1 級毒品海洛因及第2 級毒
    品安非他命1 次。被告以1 施用之行為同時觸犯施用第1 級
    、第2 級毒品2 罪名，為想像競合犯，因施用第1 級毒品海
    洛因之情節較為嚴重，應依刑法第55條規定，從一重之施用
    第1 級毒品罪處斷，起訴書認係併合處罰，容有未洽。又被
    告前有事實欄所載之犯罪科刑執行紀錄，有臺灣高等法院被
    告前案紀錄表在卷可稽，其於有期徒刑執行完畢後5 年內，
    故意再犯本案有期徒刑之罪，係屬累犯，應依刑法第47條第
    1 項之規定論以累犯，並加重其刑。爰審酌被告素行非佳，
    前已經觀察、勒戒等治療程序，竟仍無法戒除毒癮，復又觸
    犯本件犯行，顯示其定力不足、意志不堅、易受外界誘惑，
    施用次數僅1 次，施用毒品戕害己身健康，對社會所生危害
    非重，及犯罪後於本院審理時坦承犯行，態度尚佳等一切情
    狀，量處如主文所示之刑，以示懲儆。
據上論斷，應依刑事訴訟法第273 條之1 第1 項、第299 條第1
項前段，毒品危害防制條例第10條第1 項、第2 項，刑法第11條
、第55條、第47條第1 項，判決如主文。
本案經檢察官吳維雅到庭執行職務。
中　　華　　民　　國　　96　　年　　4 　　月　　23　　日
                  刑事第二庭法  官  高雅敏
以上正本證明與原本無異。
如不服本判決，應於判決送達後10日內，向本院提出上訴狀。
                            書記官  田瑾俐
中　　華　　民　　國　　96　　年　　6　　月　　5　　日
附錄本案論罪科刑法條全文：
毒品危害防制條例第10條
施用第一級毒品者，處 6 月以上 5 年以下有期徒刑。
施用第二級毒品者，處 3 年以下有期徒刑。
